臺灣高等法院高雄分院刑事判決　　　　　　　　　　九十一年度交上訴字第八三號
　　上　訴　人　臺灣高雄地方法院檢察署檢察官
　　被　　　告　乙○○
右上訴人因被告業務過失致死案件，不服臺灣高雄地方法院九十一年度交易字第二二
六號中華民國九十一年七月二十二日第一審判決（起訴案號：臺灣高雄地方法院檢察
署九十一年度偵字第五一九八號），提起上訴，本院判決如左：
      主  文
上訴駁回。
    事  實
一、乙○○平日係以經營自助餐廳為業，每日均須於凌晨四時許駕駛小貨車經高雄市
    楠梓區○○路及學專路，至高雄市左營區哈囉市場購買食材，以供餐廳烹調煮食
    之用，駕駛汽車乃其附隨之業務，於民國九十一年三月六日凌晨四時許，駕駛其
    所有車牌號碼ＺＦ─八０三七號自用小貨車，沿高雄市○○區○○路由東向西行
    駛，欲前往哈囉市場購買食材，途經加昌路與學專路交岔口左轉學專路後由北向
    南行駛，本應於行車時注意車前狀況，並隨時採取必要之安全措施，以避免危險
    之發生，又應注意汽車在劃有快慢車道分隔線之道路行駛，除起步、準備停車、
    臨時停車或轉彎外，不得行駛於慢車道，而依當時客觀情狀天候晴，光線為夜間
    有照明，道路為直路鋪裝有快、慢車道，路面乾燥無缺陷，路面無障礙物，視距
    良好，依其智識、能力並無不能注意之情事，竟疏未注意車前狀況，且於左轉至
    學專路後即一直行駛於慢車道上，於同日凌晨四時四十分許，將至學專路與高峰
    街交岔路口時，適有李順波亦疏未注意行人應在劃設之人行道行走，而步行於學
    專路該路段慢車道上，乙○○駕駛之上開自用小貨車右前車頭遂撞及李順波，致
    其背部左側肩胛部擦挫傷、後枕部挫傷及頭骨破裂顱內出血，經緊急送醫後延至
    同日上午七時二十九分許不治死亡。乙○○肇事後，於犯罪被發覺前，主動向警
    方報案並通知救護車將李順波送醫急救後，留於現場向處理警員坦認肇事自首並
    接受裁判。
二、案經高雄市政府警察局楠梓分局移送臺灣高雄地方法院檢察署檢察官偵查起訴。
    理  由
一、訊據被告乙○○對於右述時、地發生本件交通事故，並因過失致使被害人李順波
    死亡之事實供承不諱，而本件肇事地點在高雄市○○區○○路與高峰街交岔路口
    附近，該交岔路口並未設有號誌，肇事前被告之車行方向為沿學專路由南往北直
    行，被害人李順波則同向步行於學專路慢車道邊，肇事後被害人李順波倒地於學
    專路慢車道上，而被告之自用小貨車亦停於學專路慢車道上，此有道路交通事故
    調查報告表一份及現場照片六幀附卷可證，由前述被告駕駛之自用小貨車機車與
    被害人李順波之關係位置及形態，自用小貨車行車方向、路線及被害人之倒地位
    置觀之，被害人李順波所受之傷為左側肩胛部擦挫傷，而被告駕駛之自用小貨車
    右前後照鏡損壞掉落，被害人李順波受傷部位與自用小貨車右前後照鏡之高度吻
    合，足認被害人李順波亦沿學專路由南往北步行於慢車道邊，遭被告駕駛之自用
    小貨車右前後照鏡撞擊而倒地無訛，參酌被告於原審審理中供稱：「我轉彎後就
    開到慢車道上，因為路況太暗，當時沒有看到人在路邊」等語（見原審九十一年
    五月三日訊問筆錄），足證被告當時未注意車前狀況，隨時採取必要之安全措施
    ，且未有起步、準備停車、臨時停車或轉彎之情況，卻行駛於慢車道上，才會疏
    未注意被害人亦步行於慢車道邊因而肇致本件車禍甚明；按駕駛人應注意車前狀
    況，並隨時採取必要之安全措施，又汽車在劃有快慢車道分隔線之道路行駛，除
    起步、準備停車、臨時停車或轉彎外，不得行駛於慢車道，道路交通安全規則第
    九十四條第三項、第九十五條第二項分別定有明文，被告考領有自用小客車駕駛
    執照，對前述規定顯屬應注意並能注意之事項。再依當時客觀情形，為天候晴，
    光線為夜間有照明，道路為直路鋪裝有快、慢車道，路面乾燥無缺陷，路面無障
    礙物，視距良好等情，此有前揭道路交通事故調查報告表一份附卷可稽，是以依
    被告之智識、能力並無不能注意之情事，竟疏未注意因而肇事，其對本件車禍之
    發生，確有過失責任已甚明確；至被害人李順波為行人，應在劃設之人行道行走
    ，此為道路交通安全規則第一百三十三條所明定，經查肇事地點之學專路段兩側
    均設有紅磚人行道，由被害人之血跡及遺落地上之柺杖以觀，被害人當時雖緊靠
    紅磚人行道行走，卻仍步行於慢車道上，而未在人行道上行走，被害人李順波對
    於本件交通事故之發生，雖亦有過失，惟被告之過失責任不能因此解免。又被害
    人李順波因本件交通事故，受有頭骨破裂顱內出血等傷害，雖經送醫仍不治死亡
    ，業經臺灣高雄地方法院檢察署檢察官督同法醫師相驗明確，有相驗屍體證明書
    、勘驗筆錄及相驗報告書等在卷可憑，被害人死亡與被告之過失行為間具有相當
    因果關係，事證明確，被告之犯行洵堪認定。
二、查被告乙○○平日即以經營自助餐廳為業，每日均須於凌晨四時許行經肇事路段
    至高雄市左營區哈囉市場批菜，此據被告供明在卷，則駕駛車輛載運食材為其附
    隨業務，而本件交通事故發生時，正值被告將前往市○○○○路程中，是應係被
    告基於業務上行為而發生之過失，核其所為，係犯刑法第二百七十六條第二項之
    業務過失致死罪，公訴人以同條第一項之普通過失致死罪，尚有未洽，起訴法條
    應予變更。又被告於肇事後被發覺前，主動報警處理並坦承肇事接受裁判，已據
    到場處理之員警陳天進、王啟祥及林新森於原審到庭證述明確，被告對於未發覺
    之罪自首而接受裁判，應依刑法第六十二條前段規定，減輕其刑。
三、原審因而適用刑法第二百七十六條第二項、第六十二條前段、第四十一條第一項
    ，罰金罰鍰提高標準條例第一條前段、第二條之規定，並審酌被告因其過失造成
    被害人死亡，至今未與被害人家屬達成和解，被害人亦有過失，惟念其並無前科
    ，素行良好，犯後已坦承犯行，被害人家屬亦已領有汽車強制責任險理賠金新台
    幣一百四十萬元等一切情狀，量處有期徒刑六月，如易科罰金以三百元折算一日
    ，其認事用法均無不合，量刑亦屬適當，公訴人循被害人家屬甲○○○之請求，
    以原審量刑過輕，指摘原判決不當，為無理由，應予駁回。
據上論結，應依刑事訴訟法第三百六十八條，判決如主文。
本案經檢察官陳國全到庭執行職務。
中    華    民    國      九十一      年      十一      月     二十一   日
                              臺灣高等法院高雄分院刑事第七庭
                                審判長法官  李春昌
                                        法官  莊飛宗
                                        法官  黃憲文
右正本證明與原本無異。
如不服本判決應於收受本判決後十日內向本院提出上訴書狀，其未述上訴理由者，
並得於提起上訴後十日內向本院補提理由書狀（均須按他造當事人之人數附繕本)「
切勿逕送上級法院」。
                                      書記官  黃英彥
中    華    民    國      九十一      年      十一      月     二十一   日
附錄：本判決論罪科刑法條：
刑法第二百七十六條第二項
從事業務之人，因業務上之過失犯前項之罪者，處五年以下有期徒刑或拘役，得併科
三千元以下罰金。
